【裁判字號】    97,上更(一),211
【裁判日期】    981223
【裁判案由】    貪污治罪條例
【裁判全文】
臺灣高等法院刑事判決             97年度上更(一)字第211號
上  訴  人
即  被  告  丙○○
選任辯護人  黃丁風  律師
            黃雅羚  律師
            黃敬唐  律師
上  訴  人
即  被  告  甲○○
選任辯護人  吳天富  律師
            吳孟勳  律師
            洪瑞悅  律師
上  訴  人
即  被  告  丁○○
選任辯護人  楊珮君  律師
            周金城  律師
            張旭業  律師
上列上訴人等因貪污治罪條例等案件，不服臺灣士林地方法院中
華民國96年5月28日96年度訴字第159號第一審判決（起訴案號：
臺灣士林地方法院檢察署95年度偵字第13695號），提起上訴，
判決後，經最高法院發回更審，本院判決如下：
    主    文
原判決關於甲○○、丙○○、丁○○部分，均撤銷。
丙○○有調查職務之公務員，共同對於違背職務之行為，收受賄
賂，處有期徒刑參年，褫奪公權貳年。又有調查職務之公務員，
共同對於違背職務之行為，收受賄賂，處有期徒刑貳年，褫奪公
權壹年，減為有期徒刑壹年，褫奪公權壹年。應執行有期徒刑參
年陸月，褫奪公權貳年。
甲○○有調查職務之公務員，共同對於違背職務之行為，收受賄
賂，處有期徒刑伍年陸月，褫奪公權肆年，減為有期徒刑貳年玖
月，褫奪公權貳年。又有調查職務之公務員，共同對於違背職務
之行為，收受賄賂，處有期徒刑伍年陸月，褫奪公權肆年，減為
有期徒刑貳年玖月，褫奪公權貳年。應執行有期徒刑伍年，褫奪
公權貳年。
丁○○有調查職務之公務員，共同對於違背職務之行為，收受賄
賂，處有期徒刑伍年貳月，褫奪公權肆年，減為有期徒刑貳年柒
月，褫奪公權貳年。
    事    實
壹、丙○○（綽號阿本）原係臺北縣政府警察局金山分局石門分
    駐所（下稱石門分駐所）警員，甲○○為副所長，丁○○為
    警員，均為依據法令服務於地方自治團體所屬機關，而有法
    定調查犯罪職務之公務員。
貳、緣臺北縣石門鄉居民韓淑美、許麗雪及庚○○（均犯圖利供
    給賭場與行賄罪而判決確定），自民國94年7月間起至95年1
    0月間止，在石門分駐所轄內，意圖營利，供給賭博場所，
    並聚眾賭博，冀免為警查獲，而對有法定調查犯罪職務之丙○○、甲○○、丁○○交付賄賂，丙○○、甲○○、丁○○
    有收受賄賂，茲分述如下：
一、與韓淑美有關之賄賂部分：
（一）丙○○於94年7月間，出資新臺幣（下同）6萬元，交付韓
      淑美，並與韓淑美、綽號「信華」或「慶華」之不詳姓名
      年籍成年男子，共同基於意圖營利供給賭博場所及聚眾賭
      博之概括犯意，推由韓淑美及「信華」出面主持，在臺北
      縣石門鄉石門農會後方某處，合夥開設麻將賭場，而連續
      多次，提供賭博場所，並聚集不特定之多名賭客，以每底
      5 百元，每臺1百元之方式，賭博財物，丙○○、韓淑美
      及「信華」等人則以每將（雀）抽頭上限為8百元之方式
      ，抽頭牟利。因該賭場僅開設1個多月，因發生虧損而導
      致收攤。
（二）丙○○除與韓淑美、「信華」共同開設上開賭場，犯圖利
      供給賭場罪外（丙○○所犯意圖營利供給賭博場所罪業經
      本院前審判決確定），丙○○竟以應交付管區警員及石門
      分駐所加菜金為藉詞，向韓淑美需索按月交付每月1萬5千
      元之賄賂，做為不予查緝及告知查緝訊息之對價，而對於
      違背其調查犯罪職務之行為，要求賄賂。因該賭場開設未
      久，即行結束，韓淑美並未交付賄賂予丙○○。
（三）韓淑美、鄧月娥（未經起訴）及李進成（已死亡）共同基
      於意圖營利提供賭博場所及聚眾賭博之概括犯意，自94年
      9月間起，在臺北縣石門鄉淡水第一信用合作社對面某處
      ，經營麻將賭場，而連續多次，提供賭博場所，並聚集不
      特定之多名賭客，以每底5百元，每臺1百元之方式賭博，
      韓淑美、鄧月娥及李進成則以每將（雀）抽頭上限為8百
      元之方式，抽頭牟利。韓淑美、鄧月娥及李進成依丙○○
      要求，按月交付每月1萬5千元之賄賂，而共同基於對丙○○違背其職務之行為，交付賄賂之犯意聯絡，並出於一個
      行賄之決意，而陸續逐月交付每月1萬5千元之賄賂予丙○○，作為不予查緝及告知查緝訊息之對價。韓淑美、鄧月
      娥及李進成於94年9月至11月間，在賭場附近，按月交付
      每月各1萬5千元之賄賂，計4萬5千元予丙○○。至於按月
      另行交付每月5千元，計1萬5千元，係作為償還丙○○出
      資於石門農會後方，合夥開設賭場所支付金錢之用，其並
      非賄賂。丙○○則出於一個收賄之決意，陸續對於違背其
      職務之行為，按月收受每月1萬5千元之賄賂，計4萬5千元
      。上開賭場於94年12月9日，經臺北縣政府警察局金山分
      局派員查獲。
（四）韓淑美自95年1月間起，在臺北縣石門鄉○○路3號3樓重
      起爐灶，並自95年1月起至95年4月止，接續按月交付每月
      1萬5千元之賄賂，由丙○○收受，計6萬元，作為不予查
      緝及告知查緝訊息之對價。
（五）因韓淑美拖延支付95年5、6月份賄賂，丙○○即告知該賭
      場之管區警員丁○○有關韓淑美在上址開設賭場事，丁○○為此於95年6月26日前往該址盤查，致韓淑美感受壓力
      ，而於95年6月27日，將賭場遷至臺北縣石門鄉○○村○○路23之10號。搬遷後近月，即風聞警方將有查緝行動，
      遂於95年7月27日，再將賭場遷回原址即臺北縣石門鄉○○路3號3樓。丁○○於同日，即前往該賭場查緝，使韓
      淑美備感壓力，隨即聯絡丙○○，期約仍由韓淑美按月交
      付每月1萬5千元之賄賂，並補足95年5、6月份之賄賂，暨
      預繳8月份之賄賂。至於95年7月間未在該址賭博，故不必
      支付賄賂。丙○○自忖單憑一己之力，未能使韓淑美之賭
      場不為石門分駐所警員查緝，乃基於與其上司甲○○、管
      區警員丁○○共同違背職務收受賄賂之意思，起意與之分
      配賄賂。韓淑美於95年8月3日上午5時許，在上開賭場樓
      下，將95年5、6、8月之3個月賄賂，計4萬5千元，交付丙○○。丙○○收受韓淑美交付之4萬5千元賄賂，返回石門
      分駐所，即將其中2萬7千元，放入甲○○辦公桌抽屜；其
      中1萬2千元，放入丁○○辦公桌抽屜，以為交付，其餘6
      千元則留供己用，並於同日即分別以電話通知甲○○、丁○○有放置金錢事，甲○○、丁○○知悉該款係屬對於違
      背職務之行為所交付之賄賂，仍與丙○○有收受賄賂之犯
      意聯絡，表示同意收受。丙○○於次日即95年8月4日，復
      當面告知甲○○、丁○○，有關上述款項係韓淑美交付之
      賄賂，請多加關照韓淑美後，甲○○、丁○○仍執意收受
      。
二、與庚○○圖有關之賄賂部分：
    甲○○得知庚○○與許麗雪自95年4月間起，在臺北縣石門
    鄉○○路60之45號，合夥開設四色牌賭場，而連續多次，提
    供賭博場所，並聚集不特定之多名賭客，以每副牌抽頭50元
    之方式，抽頭牟利，詎甲○○與丙○○共同基於對於違背職
    務之行為收受賄賂之犯意，暨出於一個收受賄賂之決意，由
    甲○○向庚○○要求按月交付每月1萬5千元之賄賂。庚○○
    本不予理會，甲○○為達目的，竟駕駛登記為其妻所有之車
    牌號碼G3-0505自用小客車，在上開賭場樓下來回，使庚○○、許麗雪感受壓力。庚○○與許麗雪為求順利開設賭場，
    乃基於對於警員違背職務之行為，交付賄賂之犯意聯絡，由
    庚○○出面與甲○○期約按月交付每月1萬5千元之賄賂，甲○○指定由丙○○出面代收，作為不予查察及告知查緝訊息
    之對價。庚○○因而出於一個行賄之決意，而於後時、地交
    付賄款：（一）分別於95年5月底某日、95年6月19日，在石
    門鄉公所附近、石門鄉代表會主席家附近，各交付丙○○8
    千元、7千元，計1萬5千元。（二）95年7月24日，在石門鄉
    夜市，交付丙○○1萬5千元（三）95年8月22日，在賭場樓
    下，交付丙○○1萬5千元，各充為1個月份之賄賂。丙○○
    按月每月1萬5千元之賄賂，將其中1萬元分配與甲○○，其
    餘5千元，則留供己用，做為不予查緝及告知查緝訊息之對
    價，而共同違背職務收受賄賂。
參、經法務部調查局臺北縣調查站接獲線報，依法實施通訊監察
    ，並於95年10月31日，至臺北縣石門鄉○○路3號3樓及其附
    屬建物、中央路26號3、4樓及其附屬建物、中山路60號之45
    之2樓、中央路28號3樓等處搜索，循線查知上情。丙○○於
    偵查中自白犯行，並自動繳交全部犯罪所得財物。
肆、案經法務部調查局臺北縣調查站報請臺灣士林地方法院檢察
    署檢察官偵查起訴。
    理    由
甲、有罪部分：
壹、證據能力：
一、按被告以外之人於審判外之言詞或書面陳述，除法律有規定
    者外，依刑事訴訟法第159條第1項規定，固不得作為證據。
    惟被告以外之人於審判外之陳述，經當事人於審判程序同意
    作為證據，法院審酌該言詞陳述或書面陳述作成時之情況，
    認為適當者，亦得為證據；當事人、代理人或辯護人於法院
    調查證據時，知有上開刑事訴訟法第159條第1項不得為證據
    之情形，而未於言詞辯論終結前聲明異議者，視為有前項之
    同意，刑事訴訟法第159條之5定有明文。查證人鄧月娥於警
    詢及偵查中之陳述，雖屬被告以外之人於審判外之陳述。惟
    本院審酌被告及檢察官均同意該等證述作為證據，且該陳述
    作成時之情況，核無違法取證及證明力明顯過低之瑕疵，為
    證明犯罪事實所必要，以之作為證據亦為正當。參諸渠等於
    偵查中之陳述，業經檢察官諭知證人有具結之義務及偽證之
    處罰，並命朗讀結文具結擔保其證言之真實性後，以證人身
    份在檢察官面前完整、連續陳述其親身經歷，有結文在卷為
    憑（偵查卷2第155至164頁）。職是，足認其之上開陳述，
    堪認為適當，依刑事訴訟法第159條之5第1項規定，自得作
    為證據。
二、按被告以外之人於審判外之言詞或書面陳述，除法律有規定
    者外，不得作為證據；被告以外之人於偵查中向檢察官所為
    之陳述，除顯有不可信之情況者外，得為證據；被告以外之
    人於檢察事務官、司法警察官或司法警察調查中所為之陳述
    ，與審判中不符時，其先前之陳述具有較可信之特別情況，
    且為證明犯罪事實存否所必要者，得為證據。刑事訴訟法第
    159條第1項、第159條之1第2項、第159條之2分別定有明文
    。刑事訴訟法第159條第1項之立法本旨，認為證人於審判外
    之言詞或書面陳述，屬於傳聞證據，除當事人無從直接對於
    原供述者加以詰問，以擔保其真實性外，法院亦無法直接接
    觸證人而審酌其證言之憑信性，違背直接審理及言詞審理之
    主義，原則上不認其有容許性，自不具證據能力。例外情形
    ，係該項證據具有必要性及信用性情況者，即有具證據能力
    。諸如刑事訴訟法第159條之1至之5情形，例外認其有證據
    能力。因法院未於審判期日傳喚相關證人到庭，案件僅能依
    靠該等證人於審判外之陳述以為判斷之情形，故應就該等審
    判外供述證據嚴格依照刑事訴訟法第159條之1至之5所定要
    件檢視各該證人之供述，作為證據之資格。倘法院經當事人
    聲請傳喚證人到庭接受檢辯雙方之交互詰問，則法院既已透
    過直接、言詞審理方式檢驗過該證人先前之證詞，當事人之
    反對詰問權亦受到保障得以完全行使之情況下，該等審判外
    證據除有其他法定事由，應認該審判外供述已經由審判程式
    之詰問檢驗，而取得作為證據之資格。故審判外供述與審判
    中供述相符部分，顯然已經構成具備可信之特別情狀，當然
    有證據資格，可強化該證人供述之可信度。其不符部分，當
    可作為檢視審判中所為供述可信與否之彈劾證據。甚者，其
    不符部分係於司法警察、檢察事務官調查中之供述，作為認
    定被告犯罪與否或不構成犯罪與否之證據，僅需依照刑事訴
    訟法第159條之2規定，斟酌其審判外供述作成外部環境、製
    作過程、內容、功能等情況認為之前供述較為可信，即可取
    得證據之資格，而作為認定事實之證據資格（參照最高法院
    94年度臺上字第2507號、95年度臺上字第2515號判決）。經
    查：
（一）證人即被告丙○○與原審同案被告韓淑美於原審及本院前
      審審理時；證人即原審同案被告許麗雪於原審審理時；證
      人即原審同案被告庚○○於本院前審審理時業經交互詰問
      ，已足以保障被告之詰問權（原審卷3第2、4至5頁；本院
      前審卷1第240頁）。是上開證人於警詢時不利於被告等之
      陳述，雖屬被告以外之人於審判外之陳述，惟經由審判程
      式之詰問檢驗，而取得作為證據之資格，其與法院審理中
      之證詞相符部分，已具備可信之特別情狀，自有證據能力
      。至其等審判中之證述與警詢不符部分，仍容許以之作為
      彈劾其等於法院審理時所為陳述之憑信性，用以爭執其先
      後不一致陳述之證明力。
（二）被告丙○○（偵查卷1第63至67頁）、原審同案被告許麗
      雪（偵查卷1第129至133頁）、韓淑美（偵查卷1第153至1
      57頁）及庚○○（偵查卷1第178至182頁）於95年10月31
      日檢察官訊問時，均以證人身份具結作證；韓淑美於95年
      12月26日檢察官訊問時，亦以證人身份具結作證（偵查卷
      二第155頁至164頁）。參以偵查中檢察官向被告以外之人
      所取得之陳述，原則上均能遵守法律規定，不致違法取供
     ，其可信性極高，並無顯有不可信之情況，而上開證人均
      經法院審理時行交互詰問，已足以保障被告之詰問權。揆
      諸上開說明，被告丙○○及原審同案被告許麗雪、韓淑美
      、庚○○、鄧月娥於檢察官偵查中就不利於被告之供詞，
      均得為證據。
三、按偵查犯罪機關依法定程序監聽之錄音，如已踐行調查證據
    程序，自可採為認定犯罪事實之基礎，刑事訴訟法第165條
    之1第2項定有明文（參照最高法院93年度臺上字第6510號判
    決意旨）。查本件於偵查中經檢察官認有通訊保障及監察法
    第5條第1項第1款情形，並危害社會秩序情節重大，有相當
    理由可信其通訊內容與本案有關，且難以其他方法蒐集、調
    查證據，有監察相關通訊之必要，依同法第5條第2項規定，
    實施如後之通訊監察：（一）臺灣士林地方法院檢察署95年
    5月10日95士檢信聲監字第70號通訊監察書對門號000000000
    0（上訴人即被告甲○○使用）、0000000000（上訴人即被
    告丁○○使用）、0000000000（上訴人即被告丙○○使用）
    、0000000000（韓淑美使用）及0000000000（陳素貞使用）
    等行動電話，自95年5月15日上午10時起至95年6月13日上午
    10時止，以監聽、錄音之方法，實施通訊監察（聲監字第70
    號卷第11頁）。（二）95年6月13日士檢揚聲監續字第100號
    通訊監察書對上開被告甲○○、丁○○、丙○○與韓淑美、
    陳素貞等使用門號之行動電話，自95年6月13日上午10時起
    ，至95年7月12日上午10時止，以監聽、錄音之方法，實施
    通訊監察（聲搜字第1258號卷第68頁）。（三）95年7月7日
    士檢寒聲監續字第120號通訊監察書對上開被告甲○○、丁○○、丙○○與韓淑美、陳素貞、0000000000（許麗雪使用
    等使用門號之行動電話，自95年7月12日上午10時起至95年8
    月10日上午10時止，以監聽、錄音之方法，實施通訊監察（
    聲監續字第120號卷第11頁）。（四）95年8月2日士檢寒聲
    監續字第137號通訊監察書對上開甲○○、丁○○、093丙○○及韓淑美、陳素貞、0000000000與0000000000（許麗雪使
    用）等使用門號之行動電話，自95年8月10日上午10時起至
    95 年9月8日上午10時止，以監聽、錄音之方法，實施通訊
    監察（聲監續字第137號卷第8頁）。（五）95年9月4日士檢
    寒聲監續字第173號通訊監察書對上開甲○○、丁○○、丙○○與韓淑美、陳素貞、許麗雪等使用門號之行動電話，自
    95年9月8日上午10時起至95年10月5日上午10時止，以監聽
    、錄音之方法，實施通訊監察（聲監續字第173號卷第13頁
    ）。（六）95年10月3日士檢寒聲監續字第203號通訊監察書
    對上開被告甲○○、丁○○、丙○○與韓淑美、陳素貞、許
    麗雪等使用門號之行動電話，自95年10月5日上午10時起至
    95年11月3日上午10時止，以監聽、錄音之方法，實施通訊
    監察（聲監續字第203號卷第9頁）。分別有各該通訊監察書
    及電話使用人資料附卷可稽。職是，該等實施通訊監察係屬
    合法，則依該合法通訊監察結果所作之通訊譯文即為合法，
    而被告甲○○、丙○○、丁○○就各該通訊監察譯文內容亦
    不否認其真實性，均不爭執，足認各該通訊監察譯文自有證
    據能力。
四、按除顯有不可信之情況外，從事業務之人於業務上或通常業
    務過程所須製作之紀錄文書、證明文書，得為證據。刑事訴
    訟法第159條之4第2款定有明文。扣案分別由鄧月娥、許麗
    雪所記載之各該賭場帳冊，係記載有關賭場日常金錢收支往
    來情形，為賭場合夥人明瞭收支、分配盈餘所必要之帳冊，
    應屬從事業務之人於通常業務過程所須製作之紀錄文書，依
    上開說明，有證據能力。
五、本院以下援引之其餘證據資料，其中關於刑事訴訟法第164
    條第2項規定，證物如為文書部分，係屬證物範圍。該等可
    為證據之文書，已經依法踐行調查證據之程序，即提示或告
    以要旨，自具有證據能力。有關同法第159條第1項規定，被
    告以外之人於審判外之書面陳述，被告、選任辯護人及檢察
    官均不爭執其證據能力，本院審酌該等書面作成時之狀況，
    並無不宜作為證據之情事，依刑事訴訟法第159條之5第2項
    規定，得作為證據。
貳、認定犯罪事實所憑證據：
一、被告丙○○部分：
    上開事實，業據被告丙○○於本院審理時坦承不諱，復有下
    列證據足資證明其有收受同案被告韓淑美與庚○○所交付之
    賄賂，（一）至（四）與同案被告韓淑美有關，而（五）與
    同案被告庚○○有關，本院茲分別論述被告丙○○要求、期
    約及收受賄賂之犯行如後：
（一）被告丙○○與韓淑美合夥開設賭場之要求賄賂：
    1.證人韓淑美於偵查中及原審審理時均證稱：伊於94年7月間
      與被告丙○○、「信華」合夥，在石門農會後面，開設麻
      將賭場，被告丙○○要求按月交付管區警員5千元、石門分
      駐所加菜金1萬元，計每月1萬5千元之賄賂，但賭場開設1
      個多月就結束，所以並未交付等語（偵查卷1第153頁、原
      審卷3第28頁）。自證人韓淑美上開之證詞可知，被告丙○○於94年7月間有要求證人韓淑美賄賂。
    2.被告丙○○於偵查中坦承：伊、韓淑美及「信華」合夥開
      設賭場期間，韓淑美有向伊表示，拿1萬5千元給石門分駐
      所當加菜金，如有人檢舉，要通知等語（偵查卷1第203頁
      ）。並於原審及本院前審均自承：伊向韓淑美表示，如有
      賺錢，拿些錢給分駐所加菜等語（原審卷3第50、91之19
      頁、本院前審卷1第127、128頁）。嗣於本院前審及本院
      審理時自白上開行求賄賂犯行（本院前審卷二第115頁）
      。參諸上開被告自白與證人韓淑美證詞，核屬相符。是足
      認被告丙○○、韓淑美及「信華」合夥開設賭場期間即94
      年7月間，被告丙○○有向韓淑美要求按月交付每月1萬5
      千元賄賂之犯行。
（二）自94年9月起至11月止之要求、期約及收受賄賂：
    1.韓淑美於偵查中與原審審理時，以被告或證人身分作證時
      均證稱：伊、鄧月娥及李進成合夥，自94年9月起，在臺
      北縣石門鄉淡水第一信用合作社對面某處，經營麻將賭場
      ，被告丙○○要求伊援例按月交付1萬5千元之賄賂，另償
      還其原先合夥開設賭場，尚未收回之出資6萬元，每月分
      攤5千元，而於94年9月至11月，由伊或李進成按月交付2
      萬元，計6萬元予被告丙○○收受等語（偵查卷1第154頁
      、卷2第156頁、原審卷1第89、141頁、卷3第28至29頁）
      。自證人韓淑美之上開證言可知，丙○○於94年9月至11
      月之期間，計收受證人韓淑美4萬5千元之賄賂。
    2.韓淑美與鄧月娥合夥經營賭場期間，按月交付2萬元之賄
      賂予綽號「阿本」，即擔任員警之被告丙○○，由賭場日
      場之韓淑美、鄧月娥負擔每月賄賂金額1萬元；晚場之韓
      淑美、李進成負擔每月賄賂金額1萬元，並由鄧月娥記載
      於賭場帳冊。其中封面為北極熊圖案之帳冊記載「30日、
      警、1萬元」（原審卷3第150頁帳冊影本）、「10月份、
      警、1萬元」（原審卷3第152頁帳冊影本）、「30日、警
      、2萬元」（原審卷3第153頁帳冊影本）。該帳冊表示94
      年9月、10月，由韓淑美、鄧月娥負擔每月之1萬元賄款，
      因94年11月間韓淑美與李進成拆夥，該月份賄款2萬元，
      由韓淑美、鄧月娥支出。其中封面為騎車女孩圖樣之帳冊
      ，所載「30日、警、1萬元」及「10月31日、1萬元、警」
      （原審卷3第154至156頁帳冊影本），係賭場交付警員之
      賄款，已重新謄寫至封面為北極熊圖案之帳冊等情，業據
      證人鄧月娥於警詢及偵查中證述明確（偵查卷2第26至29
      頁、160至161頁），並有由鄧月娥記載之賭場帳冊，扣案
      可資佐證。職是，上開鄧月娥製作之賭場帳冊所記載交付
      之賄賂與證人韓淑美之證言，核屬相符。
    3.被告丙○○於警詢與偵查中供述：韓淑美於94年9月至11
      月間，確實給伊多少錢，伊實在想不起來，伊印象中有2
      次，1次是1萬5千元，1次是2萬元等語（偵查卷2第16、17
      3頁）。其於檢察官聲請羈押，由法官訊問時供述：伊與
      韓淑美合夥開設賭場結束後，韓淑美與「信華」有表示要
      返還伊出資款項，各自分擔一半。韓淑美於94年7月至95
      年4月，有2次各拿1萬5千元給伊，伊問韓淑美是否返還伊
      之出資款項，韓淑美同意歸還等語（聲羈字第291號卷第
      14頁）。而於原審審理時供述：韓淑美於94年9月至11月
      ，有交給伊1萬5千元及2萬元，李進成亦有拿錢與伊，2次
      各2千元、3千元等語（原審卷1第92頁、卷3第50頁）。嗣
      於本院前審審理時供述：依伊之印象，韓淑美於94年9月
      至11月，有給伊1次1萬5千元，1次2萬元，非韓淑美所說
      之6萬元等語（本院前審卷2第78頁）。參諸被告丙○○於
      本院前審及本院審理時均坦承此部分犯行（本院前審卷2
      第116頁、本院卷第397頁）。是關於收受賄賂數額若干雖
      有不一，惟衡情應係事過境遷而無法確定。證人韓淑美既
      能明確指證，並有帳冊記載可憑，本院審酌證人韓淑美之
      證言與帳冊記載內容，應以韓淑美所證情節，為合理可採
      。
    4.證人韓淑美證述被告丙○○除要求援例按月交付1萬5千元
      之賄賂外，另應償還其原先合夥開設賭場，尚未收回之出
      資6萬元，每月分攤5千元等情。參諸被告丙○○於警詢供
      述：韓淑美於94年9月至11月所交付金錢，部分係償還合
      夥出資款等語。是證人韓淑美之證述與被告丙○○之供述
      相契，足認證人韓淑美於94年9月至11月之期間，每月交
      付2萬元與被告丙○○，其中1萬5千元係被告丙○○所收
      受之賄賂，另5千元部分，則償還與被告丙○○合夥開設
      賭場之出資。準此，足認被告丙○○自94年9月起至11月
      之期間，有向韓淑美要求、期約並收受每月1萬5千元之賄
      賂，計4萬5千元之犯行。
（三）自95年1月起至4月止之期約、收受賄賂：
    1.證人韓淑美於95年11月10日警詢證述：伊、鄧月娥及李進
      成合夥開設賭場，而於94年12月9日為警查獲，故94年12
      月份之賄賂，並未交付被告丙○○。伊至95年1月間，始
      獨自在臺北縣石門鄉○○路3號3樓開設賭場，被告丙○○
      同意伊援例按月交付1萬5千元之賄賂，原先每月攤還被告
      丙○○之出資5千元，不必再支付。伊自95年1月起至4月
      止，按月交付1萬5千元等語（偵查卷1第281至285頁）。
      而於95年12月26日偵查中證稱：伊開設之賭場，於94年12
      月9日為警查獲，伊約於94年12月17日，始至中央路3號3
      樓重操舊業，被告丙○○表示出資之5千元不用再支付，
      是伊每月交付1萬5千元與被告丙○○，至95年4月份等語
      （偵查卷2第157頁）。並於96年4月25日在原審證述：伊
      開設之賭場，於94年12月9日為警查獲，伊搬至中央路3號
      3樓，以前每月交付2萬元，因被告丙○○說原本要按月退
      還5千元合夥金，不用再歸還，故伊每月交付1萬5千元，
      自94年12月起至95年4月止等語（原審卷3第29至30頁）。
      嗣於96年9月4日在本院前審證述：伊原按月交付被告丙○○金錢，因有時湊不到錢，就沒有交付，計交付被告丙○○若干款項，因時間過久，其已無法算清楚等語（本院前
      審卷1第217頁）。自證人韓淑美上開證述可知，其於94
      年12月起至95年4月止之期間，交付被告丙○○賄賂之次
      數究為4次或5次，前後雖有不一。然證人韓淑美於警詢時
      表示係自95年1月起至4月止，計4次等情。參諸警詢時距
      離交付賄賂時間，比較接近，且有利於被告丙○○，應較
      為可採，本院採取證人韓淑美於警詢之證詞，認定其交付
      4次賄賂與被告丙○○。
    2.被告丙○○於95年10月31日警詢供述：韓淑美有於94年底
      及95年初，分2次各交付伊1萬5千元等語（偵查卷1第54頁
      ）。而於95年11月14日警詢供述：94年底韓淑美有給伊2
      次錢，計3萬元或3萬5千元，95年4至5月間，又給伊1萬元
      等語（偵查卷2第14頁）。嗣於檢察官聲請羈押，由法官
      訊問時供述：自94年7月起至95年4月止，韓淑美有拿2次
      各1萬5千元給伊，韓淑美於95年4月間，有交付1萬元與伊
      等語（聲羈字第291號卷第14頁）。參諸被告丙○○於本
      院前審與本院審理均有自白此部分犯行（本院前審卷2第
      116頁、本院卷第397頁）。職是，本院審酌上開證人韓淑
      美之證詞與被告丙○○之供述，認定被告丙○○自95年1
      月起至4月止之期間，確有與韓淑美期約並收受每月1萬5
      千元之賄賂，計6萬元之犯行。
（四）95年8月3日之收受賄賂：
    1.證人韓淑美於偵查中及原審審理時證稱：伊於94年12月9
      日為警查獲後，改在臺北縣石門鄉○○路3號3樓開設賭場
      ，至95年4月止，按月交付1萬5千元賄賂與被告丙○○收
      受。因95年5至6月間，籌不出錢而未交付，被告丙○○要
      伊換地方，伊於95年6月27日將賭場遷至臺北縣石門鄉○○村○○路23之10號。因風聞警方將有查緝行動，而於95
      年7月27日將賭場遷回原址即臺北縣石門鄉○○路3號3樓
      。被告丁○○於同日下午，即前往該賭場查緝。伊就聯絡
      被告丙○○過來談判，被告丙○○表示除每月交付1萬5千
      元外，並補足95年5至6月之賄賂，暨先繳8月份之賄賂，
      計4萬5千元。伊為此於95年8月3日上午5時許，在上開賭
      場樓下，將95年5、6、8月共3個月之賄賂交付與被告丙○○，計4萬5千元等語（偵查卷1第154至155頁、原審卷3第
      29至32頁），並有韓淑美於95年8月3日凌晨，交付4萬5千
      元予被告丙○○收受之錄影翻拍相片及錄影內容譯文附卷
      可稽（偵查卷1第286至289頁）。本院審究上開證人韓淑
      美之證詞與照片、譯文所示內容，認定證人韓淑美於95年
      8月3日在臺北縣石門鄉○○路3號處，確有交付4萬5千元
      之賄賂與被告丙○○收受。
    2.被告丙○○於警詢、偵查中、原審、本院前審及本院均坦
      承於上揭時、地，自韓淑美收受4萬5千元，充為95年5、6
      、8月之賄賂等情（偵查卷1第49至50、63頁、原審卷3第9
      1之19頁、本院前審卷2第78頁、本院卷第397頁）。上開
      被告丙○○之供述與證人韓淑美之證詞，核屬相符，益徵
      被告丙○○確於95年8月3日，自韓淑美收受95年5、6、8
      月份即計4萬5千元賄賂之犯行。
（五）收受原審同案被告庚○○之賄賂：
    1.同案被告庚○○與許麗雪自95年4月間起，共同在臺北縣
      石門鄉○○路60之45號處開設賭場，因被告甲○○之要求
      ，並與之期約以每月1萬5千元賄賂，作為不予查緝及通報
      查緝訊息之對價，且依被告甲○○之指示，由被告庚○○
      按月交付每月1萬5千元之賄賂，計3個月份。第1次在95年
      5月底，交付8千元，第2次在6月19日交付7千元，計1個月
      份之賄賂；第3次於7月14日、第4次於8月22日，各交付1
      萬5千元，均由被告丙○○收受等情。業據被告庚○○、
      許麗雪於偵查中及原審，暨被告庚○○於本院前審以證人
      身分證述明確（偵查卷1第129至132、178至181頁、原審
      卷3第13至25頁、本院前審卷1第220至222頁）。自證人庚○○與許麗雪之上開證詞，可知被告甲○○、丙○○有共
      同收受原審同案被告庚○○交付之4萬5千元賄賂。
    2.被告丙○○與原審同案被告許麗雪、庚○○間有如後7通
      之通話譯文，(1)至(2)代號A指原審同案被告許麗雪，(3)至
      (7)代號A指原審同案被告庚○○，被告丙○○代號B，被告
      丙○○稱謂為「阿本」，被告甲○○稱謂「王董」，同案
      被告庚○○稱謂「阿琴」，「那個」表示賄賂款項。參諸
      渠等間之通話譯文內容顯示，被告丙○○與原審同案被告
      庚○○、許麗雪聯絡交付賄賂，並收受賄賂，被告丙○○
      、甲○○有犯意之聯絡與行為之分擔，共同收受原審同案
      被告庚○○交付之賄賂：
    (1)95年5月23日電話通話內容－A：你們有1輛車0505，你知
      道是哪一輛嗎？B：王董的。A：甲○○嗎？B：對啦。A：
      在那邊巡來巡去。B：那是王董啦。A：喔，在那邊巡來巡
      去，那個我明天拿過去給你。B：好啦。B：明天再說，明
      天等，你知道嗎？A：好啦，好啦，明天（警聲搜字第128
      4號卷第19頁背面第2通、同卷第20頁第3通電話譯文）。
    (2)95年6月16日電話通話內容－A：阿本，你上班嗎？B：嗯
      。A：禮拜一，95年6月19日，再那個好不好？B：什麼？
      A：禮拜一啦。B：怎樣？A：再那個。B：哦，好。A：我
      跟你說一下，原本是今天，我說禮拜一啦，好不好？B：
      好。A：你跟王董珍說一下。B：好（警聲搜字第1284號卷
      第20頁背面第8通電話譯文）。
    (3)95年7月17日電話通話內容－A：阿本仔，我阿琴啦。B：
      我知道。A：這幾天被借得太兇了，我大約21或22再給你
      ，好不好？B：好的。A：昨天要湊給你，結果別人沒拿過
      來，不好意思，你跟他講一下。B：沒關係，我跟他說一
      下21嘛。A：好，謝謝（警聲搜字第1284號偵查卷第21 頁
      背面第17通電話譯文）。
    (4)95年7月24日電話通話內容－A：你，阿本嗎？B：是啊。
      A：今晚要逛夜市嗎？你如果要逛夜市，再打給我。我再
      拿過去給你。B：哦，好，瞭解。A：好（警聲搜字第1284
      號偵查卷第21頁背面第19通電話譯文）。
    (5)95年7月24日電話通話內容－A：你在哪裡？B：有事嗎？
      A：我在廟這邊等你，好不好？B：不用啦，我回去再找你
      。A：你等一下打給我，到樓下。B：好啦。A：我拿東西
      給你。B：我知道，好啦（警聲搜字第128 4號偵查卷第22
      頁第20通電話譯文）。
    (6)95年8月22日下午5時34分32秒電話通話內容－B：今天晚
      一點有空，你再打給我。A：喔，好，你現在是在2樓那邊
      嗎？B：對啊，對啊，晚一點你有空再來找我。A：好。B
      ：你要先打電話給我。A：我知道啦。B：好（警聲搜字第
      1284號偵查卷第22頁背面第27通電話譯文）。
    (7)95年8月22日下午7時5分23秒電話通話內容－A：我現在過
      去找你。B：你在樓下等就好。A：好（警聲搜字第1284號
      偵查卷第22頁背面第28通電話譯文）。
    3.原審同案被告許麗雪於原審供述：伊有記載賭場帳冊，「
      帽子」代表警察，賭場按月交付1萬5千元之賄賂予警察，
      款項自賭場每日盈餘中扣除累積，如有不足，則由庚○○
      先墊付。帳冊紀錄「5月14日，7000，已放琴轉帽子」、
      「5月19日，貼1000（戴帽）」（原審卷3第159至161頁帳
      冊影本）；帳冊頁紀錄「7月24日，5500（直接轉7月份帽
      子錢）」、7月25、26日，2000（直接轉帽子）、3000（
      直接轉帽子）、7月27日，2000（補帽子）」（原審卷3第
      163至164之2頁）。並有各該帳冊，扣案可資佐證。自上
      開同案被告許麗雪之供述可知，其有製作記載賭場帳冊，
      賭場按月交付1萬5千元之賄賂予警察，款項自賭場每日盈
      餘中扣除累積，如有不足，則由同案被告庚○○先墊付。
    4.被告丙○○於警詢、偵查中及原審、本院前審及本院審理
      時，均坦承於同案被告庚○○所指時、地，依被告甲○○
      指示，自被告庚○○收受計3個月份之賄賂4萬5千元，其
      中3萬元交付被告甲○○賄賂，其餘1萬5千元則自己留用
      等情（偵查卷2第118、174至175頁、原審卷3第22、91之
      14頁、本院前審卷2第117頁、本院卷第397頁）。職是，
      審究被告丙○○上開自白可知，足認被告丙○○於上揭時
      、地，依據被告甲○○之指示。益徵被告丙○○、甲○○
      間有犯意之聯絡與行為之分擔，收受原審同案被告庚○○
      交付之4萬5千元賄賂。
（六）被告丙○○於偵查中數度供述其有分別收受原審同案被告
      韓淑美、庚○○交付之賄賂，其就金額記憶不清，致與同
      案被告韓淑美所述情節，略有不符，仍應認其已於偵查中
      自白犯行，其並具狀聲請繳交犯罪所得財物（偵查卷2第
      127 至128頁），暨上訴於本院前審，再度聲請而自動繳
      交起訴書所載全部犯罪所得財物21萬元為準。此有臺灣士
      林地方法院檢察署96年度保管字第4221號扣押物品清單、
      贓證物款收據影本附卷可按（本院前審卷2第123至124頁
      ）。綜上所述，被告丙○○自白與事實相符，上揭（一）
      至（五）之犯行堪以認定。
二、被告甲○○部分：
    被告甲○○雖否認其與被告丙○○間有犯意之聯絡與行為之
    分擔，收受被告丙○○轉交原審同案被告韓淑美、庚○○所
    分別交付之2萬7千元與3萬元賄賂云云。準此，本院自應審
    究被告甲○○有無該等貪汙犯行，茲探討如後：
（一）被告甲○○於95年8月3日，經由被告丙○○收受原審同案
      被告韓淑美交付之賄賂4萬5千元，而分得其中2萬7千元：
    1.被告丙○○於偵查中證稱：伊於95年8月3日，自韓淑美收
      受4萬5千元賄賂後，即將其中2萬7千元，放在被告甲○○
      辦公桌之中間抽屜；另外1萬2千元，則置於被告丁○○辦
      公桌中間抽屜；其餘6千元，伊自己留用。伊放好款項後
      ，有以電話通知被告甲○○、丁○○。次日即95年6月4日
      ，被告甲○○、丁○○均有問伊此為什麼錢，伊表示此為
      韓淑美繳給石門分駐所之辦公費，渠等均未講話等語（偵
      查卷1第63至64頁）。嗣於原審以證人身分所證情節，除
      未證稱被告甲○○有無向其詢問放置2萬7千元之原因外，
      其大致相符（原審卷3第47至54頁）。自證人丙○○之上
      開證詞可知，證人丙○○於95年8月3日，自原審同案被告
      韓淑美收受4萬5千元賄賂後，自行留用6千元，而分別將2
      萬7千元、1萬2千元，放置於被告甲○○、丁○○之辦公
      桌抽屜，渠等均知悉此事。
    2.被告丙○○於95年8月3日中午12時47分40秒，撥打被告甲○○持用之門號0000000000行動電話，渠等之通話內容為
      丙○○：喂，王董仔。甲○○：是。丙○○：你辦公室左
      邊抽屜有「27」喔。甲○○：我的抽屜？丙○○：是啦，
      左邊小抽屜啦。甲○○：喔，好啦好。丙○○：「27」你
      知道意思了吧？甲○○：喔。丙○○：好（警聲搜字第12
      84號卷第15頁第38通電話譯文）。自上開通電話譯文可知
      ，「27」表示賄賂2萬7千元，被告甲○○知悉被告丙○○
      將該賄賂放置於其辦公室之抽屜內。
    3.被告甲○○雖辯稱：伊與被告丙○○於95年8月3日，以電
      話通話所稱「27」，並非指2萬7千元，伊不知「27」之用
      意。伊並未於辦公桌抽屜取得被告丙○○所稱2萬7千元，
      係被告丙○○為卸免自身罪責，故為誣陷云云。惟查：
    (1)參諸上開通話內容，被告甲○○擔任石門分駐所副所長，
      身為被告丙○○之上司，被告丙○○竟以「王董」相稱，
      其與職場倫理未符，且渠等通話以非常簡略之用語，即能
      理解與溝通，足認渠等交情匪淺與默契甚佳。而被告丙○○已供述自己收受賄賂之犯行，貪污罪責難免，即令供出
      被告甲○○涉案，所能減輕罪責程度，顯屬有限，衡情難
      認被告丙○○會干冒偽證罪責，復無視於人情道義，故為
      誣陷其上級兼頗有交情之被告甲○○觸犯收受賄賂之重罪
      。
    (2)依據上開通話內容顯示，倘被告甲○○無法瞭解真意，自
      應於電話中追問明白，豈會應以「喔」、「好」。被告甲○○如有疑惑，即應盡快查看抽屜，俾於與被告丙○○見
      面時，處理清楚。豈有可能於警詢、偵查中（偵查卷1第2
      7、36頁）、原審（原審卷1第25頁）及本院前審（本院前
      審卷2第117頁），均稱不知所謂「27」之意義，亦無法提
      出合理解釋，實與常情不符。
    (3)被告丙○○前於偵查中證稱：被告甲○○、丁○○於95年8
      月4日，均有問伊2萬7千元、1萬2千元是什麼錢，伊告訴渠
      等是韓淑美繳給石門分駐所之辦公費，渠等均未講話等語
      （偵查卷1第64頁）。被告丙○○嗣於原審雖證稱：被告
      甲○○並未向伊詢問放置2萬7千元之原因等語（原審卷3
      第53至54頁）。惟參酌被告丙○○於檢察官聲請羈押，由
      法官訊問時供述：伊次日有向被告甲○○說明，此為加菜
      金，伊受韓淑美請託，韓淑美表示要打麻將，被告丁○○
      亦在旁邊，伊認為被告丁○○有聽到。被告甲○○未將錢
      退還與伊等語（聲羈字第291號卷第14頁）。準此，應以
      被告丙○○於偵查中供述，接近發生時點，記憶較為清晰
      ，且合理可信。而被告丙○○於原審之上開證詞，應係時
      間經過較久，記憶不清，或礙於情誼，有所保留所致。
    4.綜上所述，被告甲○○、丁○○於95年8月3日由被告丙○○以電話通知時，表示同意收受賄賂，並於次日即95年8
      月4日，經被告丙○○明確告知係韓淑美所交付之賄賂及
      其緣由，仍未退還所收取之款項，應認被告丙○○、甲○○及丁○○就收受韓淑美所交付賄賂4萬5千元部分，有犯
      意之聯絡與行為之分擔。被告甲○○於95年8月3日取得被
      告丙○○交付之2萬7千元賄賂犯行無疑，是被告甲○○此
      部分所辯，核屬卸責之詞，不足採信。
（二）被告甲○○要求、期約及收受賄賂，經由被告丙○○收受
      原審同案被告庚○○交付賄賂4萬5千元，而分得其中3萬
      元：
    1.原審同案被告庚○○與許麗雪自95年4月間起，共同在臺
      北縣石門鄉○○路60之45號處開設賭場，因被告甲○○之
      要求，其與之期約以每月1萬5千元之賄賂，作為不予查緝
      及通報查緝訊息之對價，並依被告甲○○之指示，由庚○○按月交付3個月份賄賂，第1次在95年5月底，交付8千元
      ，第2次在同年6月19日交付7千元；第3次在同年7月14日
      與第4次在同年8月22日，各交付1萬5千元，均由被告丙○○收受等情，業據原審同案被告庚○○、許麗雪於偵查及
      原審審理時，原審同案被告庚○○於本院前審審理時證述
      明確（偵查卷1第129至132頁、第178至181頁、原審卷3第
      13至25頁、本院前審卷1第220至222頁）。
    2.被告丙○○與許麗雪於95年5月23日有通話譯文，代號A指
      原審同案被告許麗雪，代號B指被告丙○○，其內容為A：
      你們有1輛車0505，你知道是哪一輛嗎？B：王董的。A：
      甲○○嗎？B：對啦。A：在那邊巡來巡去。B：那是王董
      啦。A：喔，在那邊巡來巡去，「那個」我明天拿過去給
      你。B：好啦。B：明天再說，明天等，你知道嗎？A：好
      啦，好啦，明天（見警聲搜字第1284號卷第19頁背面第2
      通、同卷第20頁第3通電話譯文）。自上開通話譯文可知
      ，原審同案被告許麗雪因被告甲○○駕駛車輛在賭場徘迴
      ，導致許麗雪打電話告知被告丙○○，並表示將於次日交
      付賄款。足見被告甲○○有藉勢施壓，俾於被告丙○○得
      順利收受賄款之行為。
    3.被告丙○○於偵查中證稱：伊2次自被告庚○○收受賄賂
      各1萬5千元，計3萬元，其中2萬元交付被告甲○○，其餘
      1萬元，自己留用等語（偵查卷1第65頁）。嗣於原審證稱
      ：伊分3次自被告庚○○各收受賄賂1萬5千元，計4萬5千
      元，其中3萬元交付被告甲○○，其餘1萬5千元，自己留
      用等語（原審卷3第54至56頁）。自被告丙○○之上開供
      述可知，其自原審同案被告庚○○處收受賄賂計3萬元，
      被告甲○○、丙○○各分得2萬元與1萬元。
    4.原審同案被告庚○○、許麗雪在臺北縣石門鄉○○路60之
      45號處開設賭場，臺北縣政府警察局金山分局偵查隊於95
      年9月15日查獲，許麗雪為此去電韓淑美詢問被告丙○○
      電話，許麗雪並於同日下午3時9分47秒，電告被告丙○○
      ，許麗雪表示：樓上還有人在玩四色牌。被告丙○○回答
      ：其要叫副座即被告甲○○等語（警聲搜字第12 84號卷
      第27頁第2、3通電話譯文）。被告丙○○立即以電話向石
      門分駐所值班警員詢問被告甲○○行動電話門號，而於同
      日下午3時11分50秒，電告被告甲○○，被告丙○○表示
      ：人打電話來啦，偵查隊一群人到我們後面，他們現在到
      底要怎麼樣，你要先給他聯絡一下嘛等語。被告甲○○回
      答：好啦好，我知道等情。有電話譯文在卷可稽（警聲搜
      字第1284號卷第27頁第5通電話譯文），被告甲○○並前
      往賭場外查看（警聲搜字第1284號卷第27頁下午3時16 分
      4秒第7通電話譯文），旋向金山分局偵查隊詢問金山分局
      偵查隊員乙○○電話後，嗣於同日下午3時18分4秒，撥打
      電話聯絡偵查隊員乙○○，向其表示：現在要來泡茶嗎。
      經乙○○婉拒後，被告甲○○仍表示：現在來聊天啦，這
      就那個那個嘛，那天我就有說，現在不是你那個嗎，我就
      是講叫你過來聊天一下，就是有事情要跟你聊天一下啊，
      你跟阿強講一下來所仔泡茶啦，你就那個一下，講一下，
      來泡茶啦等語（警聲搜字第1284號卷第27至28頁第10通電
      話譯文）。證人乙○○亦於本院審理中證稱：伊查獲石門
      鄉○○路賭場時，被告甲○○有打電話要伊至石門分駐所
      泡茶等語（本院卷第398至399頁）。自上開電話譯文內容
      與證人乙○○之證言可知，原審同案被告庚○○、許麗雪
      在臺北縣石門鄉60之45號處開設賭場，經臺北縣政府警察
      局金山分局偵查隊於95年9月15日查獲，許麗雪先以電話
      告知被告丙○○後，被告丙○○即以電話告知被告甲○○
      ，被告甲○○除為此電話聯絡查獲該賭場之偵查隊員乙○○，邀其至石門分駐所外，並親自至該賭場查看。
    5.被告丙○○與原審同案被告許麗雪通話期間，曾多次指導
      許麗雪應訊事宜，並提及要原審同案庚○○承認經營賭場
      之事，許麗雪亦抱怨王董沒處理，其沒錢繳罰金等語，被
      告丙○○則回答：真的沒辦法的話，叫王董仔出錢等語（
      警聲搜字第1284號卷第29至30頁第20、24、28通電話譯文
       ）。參諸原審同案被告庚○○、許麗雪所開設之上開賭
      場，經臺北縣政府警察局金山分局偵查隊查獲時，被告甲○○為此電話聯絡查獲該賭場之員警乙○○，並邀其至石
      門分駐所。益徵被告甲○○與丙○○就收受原審同案被告
      庚○○所交付賄賂4萬5千元，有犯意之聯絡與行為之分擔
      。
    6.被告甲○○雖辯稱：係庚○○要向伊行賄關說不成，心生
      不滿，被告丙○○即假借伊名義，向庚○○收受賄賂，為
      推卸責任，故意誣陷。如伊要向庚○○索賄，可自己聯絡
      與接洽，不必假手被告丙○○。庚○○均與聯絡被告丙○○，未曾與伊聯絡，故庚○○、被告丙○○所言不實云云
      。職是，本院自應審究被告甲○○有無經由被告丙○○向
      原審同案被告庚○○收受賄賂之犯行。惟查：
    (1)依上開被告丙○○與被告甲○○通話內容可知，被告丙○○於被告庚○○所開設賭場為警查獲，其立即聯絡被告甲○○處理。倘被告丙○○係假借被告甲○○名義，私下收
      受賄賂，被告丙○○豈會打電話告知被告甲○○有關賭場
      遭查獲之情事，導致假借名義遭東窗事發。況被告甲○○
      接獲被告丙○○之電話，如其未嘗收受原審同案被告庚○○之賄賂，查獲賭場應與其無涉，被告甲○○何需甘冒瓜
      田李下之嫌，亟欲聯絡查獲賭場之偵查隊員乙○○，邀請
      其至石門分駐所。再者，如被告丙○○有假借被告甲○○
      名義向原審同案被告庚○○索賄，參諸上開被告丙○○與
      許麗雪通話內容可知，被告丙○○迭經提及被告甲○○應
      負賭場遭查獲之責任，庚○○自得直接與被告甲○○接洽
      ，故被告林本如有修假借名義之伎倆，當可輕易揭露，是
      被告丙○○向許麗雪表示之上開通話內容，顯非故為捏造
      。
    (2)證人賴江美足雖於本院證述：被告庚○○有央請伊找被告
      甲○○，要被告甲○○同意庚○○經營賭博，伊有1次當
      面向被告甲○○說，其表示不要講。有1次被告庚○○來
      伊家，伊打電話請被告甲○○過來，伊過來時，看見被告
      庚○○在場，就騎機車離開。伊不記得找被告甲○○之確
      實時間云云（本院前審卷第216頁）。惟參諸證人賴江美
      足證述情節，時間不明，已嫌空泛，難以採信。況證人賴
      江美足之證言，縱使可採，亦僅能證明被告甲○○曾經拒
      絕縱容被告庚○○賭博，其與被告甲○○有無主動向被告
      庚○○索賄無涉。是證人賴江美足之證言，不足據為被告
      甲○○有利之認定。
    (3)被告丙○○、甲○○除有長官交部屬之監督服從關係外，
      渠等交情深厚，有如前述。是被告丙○○供述自己收受賄
      賂，貪污罪責難免，即令供出被告甲○○涉案，所能減輕
      罪責程度，實在有限。衡諸常理，被告丙○○實無必要干
      冒偽證罪責，並漠視友情道義，而故為誣陷被告甲○○觸
      犯收受賄賂之重罪。再者，原審同案被告庚○○除供述行
      賄被告丙○○外，另供述有行賄被告甲○○，不僅無助解
      免自身應負之行賄罪責，甚有加重刑責之可能性，其證詞
      可謂損人而不利己，衡情應具有可信性。參諸原審同案被
      告庚○○開設賭場為警查獲，並非被告甲○○故為安排，
      原審同案被告庚○○實無怪罪被告甲○○之理。倘被告甲○○堅拒庚○○行賄而執法公正，庚○○無需甘冒偽證罪
      責，並為損及私德之行為，故為誣陷被告甲○○涉犯收受
      賄賂之重罪，招致無謂之罪責。
    (4)原審同案被告庚○○供述其與被告甲○○交涉行賄過程，
      暨被告丙○○供述轉交被告甲○○賄賂情節，渠等先後所
      陳，雖有些許差異。諸如被告庚○○陳述被告甲○○至其
      住處拜訪，或其至石門分駐所泡茶；而被告丙○○陳述將
      金錢置於被告甲○○辦公桌抽屜，或當面交與被告甲○○
      等情。應屬事過境遷，記憶不清所致，渠等就重要情節所
      陳內容，基本事實均屬相同，自不能因枝節有所歧異，即
      予摒棄不採。職是，被告丙○○係依被告甲○○之指示，
      自被告庚○○收受賄賂，足認被告甲○○、丙○○間有犯
      意之聯絡與行為之分擔。綜上所述，被告甲○○此部分所
      辯，核屬卸責之詞，要無足採。被告甲○○有要求、期約
      、收受賄賂，經由被告丙○○由庚○○收受賄賂4萬5千元
      ，分得3萬元之犯行，足堪認定。
（三）證人戊○○於本院審理時證稱：伊未向被告甲○○提及庚○○要在被告甲○○轄區開賭場之事等語（本院卷第397
      背面）。證人乙○○於本院審理時證稱：被告甲○○95年
      9月15日以前均未向伊提過庚○○開設賭場之事，伊於通
      聯紀錄講這樣不好，係因伊正在執行公務，不方便至被告
      甲○○處泡茶等語（本院卷第399頁）。證人己○○於本
      院審理時證稱：伊向被告甲○○表示庚○○說要找老人家
      玩四色牌，被告甲○○說不行；庚○○亦未跟伊說賭場於
      9 月15日賭場遭取締，庚○○請伊向被告甲○○表示讓其
      繼續經營之事等語（本院卷第400頁）。證人戊○○與己○○之上開證詞，僅能說明庚○○欲經由渠等向被告甲○○關說開設賭場，被告甲○○並未同意，實無法證明被告
      甲○○未收受庚○○賄賂之事實，尚難採為有利於被告甲○○之認定。而證人乙○○之上開證詞，雖可作為證人乙○○查獲庚○○開設賭場時，被告甲○○有以電話與其聯
      繫，然無法證明被告甲○○未收受庚○○賄賂之事實。
三、被告丁○○部分：
（一）被告丙○○於偵查中證稱：伊於95年8月3日自韓淑美收受
      4萬5千元賄賂後，即將其中2萬7千元，放在被告甲○○辦
      公桌中間抽屜；另外1萬2千元，放在被告丁○○辦公桌中
      間抽屜；其餘6千元，則自己留用。伊有以電話通知被告
      甲○○、丁○○。次日即95年6月4日，被告甲○○、丁○○均有問伊是什麼錢，伊告訴渠等是韓淑美繳給石門分駐
      所之辦公費，渠等沒講話等語（偵查卷1第63至64頁）。
      被告丙○○嗣於原審以證人身分所證情節，除被告丁○○
      有無向其詢問放置1萬2千元之原因外，其前後供述大致相
      符（原審卷3第47至54頁）。足證被告丙○○有收受原審
      同案被告韓淑美所交付之4萬5千元賄賂，並將其中1萬2千
      元交與被告丁○○。
（二）被告丙○○於95年8月3日中午12時48分43秒，撥打被告丁○○持用之門號0000000000行動電話，與被告丁○○通話
      內容為丙○○：志偉？丁○○：嗯？丙○○：你的值班台
      大抽屜那有「12」。丁○○：值班台？丙○○：不是啦，
      辦公室啦，哭夭啦。丁○○：辦公室抽屜啊？丙○○：裡
      面有「12」啦。丁○○：喔。丙○○：那你知道意思了吧
      ？丁○○：嗯嗯嗯（警聲搜字第1284號偵查卷第15頁第39
      通電話譯文）。自上開通電話譯文可知，被告丁○○知悉
      被告丙○○交付1萬2千元，渠等並以12為代號。
（三）被告丁○○雖辯稱：伊以為被告丙○○於95年8月3日電話
      中所稱「12」，係指伊收集之統一超商凱蒂貓或小叮噹磁
      鐵編號，伊不知有1萬2千元事，亦未取得該款項云云。職
      是，本院自應審究被告丁○○有無收受被告丙○○所交付
      之1萬2千元。惟查：
    (1)被告丙○○已否認該電話係指要贈送被告丁○○凱蒂貓或
      小叮噹磁鐵，況贈送凱蒂貓磁鐵，並非犯罪行為，實無隱
      瞞必要，何必故作神秘，語焉不詳。況被告丁○○於原審
      及本院前審，均表示原不知編號「12」於凱蒂貓或小叮噹
      磁鐵所代表意義（原審卷61至62頁、本院前審卷2第219至
      220頁）。故被告丙○○以「12」為代稱，被告丁○○不
      可能理解為磁鐵之意。準此，被告丁○○凱辯稱「12」，
      係指統一超商凱蒂貓或小叮噹磁云云，顯屬臨訟編撰之詞
      ，不足為憑。
    (2)被告丙○○前於偵查中證稱：被告甲○○、丁○○於95年
      8月4日，均有問伊2萬7千元、1萬2千元是什麼錢，伊告訴
      渠等是韓淑美繳給石門分駐所之辦公費，渠等沒講話等語
      （偵查卷1第64頁）。被告丙○○嗣於原審雖證稱：被告
      丁○○並未向我詢問放置1萬2千元之原因等語（原審卷3
      第53至54頁）。惟參酌被告丙○○於檢察官聲請羈押，由
      法官訊問時供述：伊於隔天有向被告甲○○說明下，此為
      加菜金，韓淑美拜託伊，表示要打麻將，被告丁○○在旁
      邊，伊想被告丁○○有聽到等語（聲羈字第291號卷第14
      頁）。參諸被告丙○○於檢察官訊問時之供述，接近發生
      時點，記憶較為清晰，應屬合理可信，是被告丙○○於原
      審之上開證詞，係時間經過較久而致記憶不清，或礙於彼
      此情誼，有所保留所致，較無足採。
（四）被告丙○○雖前於原審證述其放置款項2星期後，自行將
      給被告丁○○之1萬2千元取走云云（原審卷3第58至60頁
      ）。被告丙○○嗣於本院前審證述時，其所稱「12」係指
      1萬2千元（本院前審卷1第219頁）。惟參諸被告丙○○以
      電話通知與面告被告丁○○，其將1萬2千元置於辦公桌之
      抽屜，衡情不可能於2星期後，在未告知被告丁○○之情
      形下，可自行自被告丁○○辦公桌之抽屜取回款項。是被
      告丙○○上開證詞，應係迴護之詞，不能採取。況被告丙○○、丁○○為同事關係，渠等並無過節，其供述自己收
      受賄賂，貪污罪責已難脫免，縱使供出被告丁○○涉案，
      所能減輕罪責程度，實屬有限，衡情難認被告丙○○干冒
      偽證罪責，無視於同事情誼，故為誣陷被告丁○○觸犯收
      受賄賂之重罪。
（五）原審同案韓淑美於95年7月27日將賭場自臺北縣石門鄉○○村○○路處，遷回臺北縣石門鄉○○路3號3樓，被告丁○○當日即到場查察，抄錄賭客身分證資料等情，業經證
      人韓淑美證述明確（原審卷三第30至31、45頁）。被告丁○○亦供承：其曾於95年7月27日在韓淑美所開設賭場外
      ，攔查1名女性賭客等語（原審卷3第46頁）。足見被告丁○○就韓淑美開設賭場一事，已有所掌握。倘被告丁○○
      未收受賄賂，何以韓淑美於95年7月27日之後，仍繼續在
      原處經營賭場，被告丁○○竟故為忽視，不持續查緝，任
      令被告庚○○繼續經營賭場。參諸被告丙○○於偵查中證
      稱：被告甲○○、丁○○於95年8月4日均有問伊2萬7千元
      、1萬2千元是什麼錢，伊告訴渠等是韓淑美繳給石門分駐
      所之辦公費，渠等沒講話等語（偵查卷1第64頁）。職是
      ，被告甲○○、丁○○於95年8月3日收受賄賂，被告丙○○並於次日即95年8月4日經明確告知係韓淑美所交付之賄
      賂，被告甲○○、丁○○均未交還，足認被告丙○○、甲○○及丁○○就收受韓淑美所交付賄賂4萬5千元部分，有
      犯意之聯絡與行為之分擔。綜上所述，被告丁○○所辯，
      核屬卸責之詞，要無足採。足認被告丁○○有於95年8月3
      日，取得被告丙○○分配之1萬2千元賄賂。
參、論罪科刑：
一、被告丙○○、甲○○行為後，刑法部分條文業於94年1月7日
    修正，94年2月2日公布，95年7月1日施行，現行刑法第2條
    第1項規定：行為後法律有變更者，適用行為時之法律。但
    行為後之法律有利於行為人者，適用最有利於行為人之法律
    。上開規定乃與刑法第1條罪刑法定主義契合，而貫徹法律
    禁止溯及既往原則，係規範行為後法律變更所生新舊法律比
    較適用之準據法。是刑法第2條本身雖經修正，然刑法第2條
    既屬適用法律之準據法，本身尚無比較新舊法之問題，應一
    律適用裁判時之現行刑法第2條規定以決定適用之刑罰法律
    。再者，刑法第2條第1項之規定，係規範行為後法律變更所
    生新舊法律比較適用之準據法。所謂行為後法律有變更者，
    包括構成要件之變更而有擴張或限縮，或法定刑度之變更。
    行為後法律有無變更，端視所適用處罰之成罪或科刑條件之
    實質內容，修正前後法律所定要件有無不同而斷。新舊法條
    文之內容有所修正，除其修正係無關乎要件內容之不同或處
    罰之輕重，而僅為文字、文義之修正或原有實務見解、法理
    之明文化，或僅條次之移列等無關有利或不利於行為人，非
    屬該條所指之法律有變更者，可毋庸依該規定為新舊法之比
    較，應依一般法律適用原則，適用裁判時法。比較新舊法時
    ，應就罪刑有關之事項。例如，共犯、未遂犯、想像競合犯
    、牽連犯、連續犯、結合犯、累犯加重、自首減輕、其他法
    定加減原因及加減例等一切情形，綜合全部罪刑之結果而為
    比較，予以整體適用（參照最高法院97年臺上字第37號判決
    ）。茲分別比較如後：
（一）刑法於94年2月2日修正公布，95年7月1日施行。刑法第10
      條第2項關於公務員之定義，由「依法令從事於公務之人
      員」，修正為「依法令服務於國家、地方自治團體所屬機
      關而具有法定職務權限，暨其他依法令從事於公共事務，
      而具有法定職務權限者」及「受國家、地方自治團體所屬
      機關依法委託，從事與委託機關權限有關之公共事務者」
      。貪污治罪條例第2條亦將「依據法令從事公務之人員，
      犯本條例之罪者，依本條例處斷；其受公務機關委託承辦
      公務之人，犯本條例之罪者，亦同。」之規定，修正為「
      公務員犯本條例之罪者，依本條例處斷」。被告丙○○、
      甲○○部分收受賄賂行為，雖在修正前所為，惟不論修正
      前後，渠等均為刑法第10條第2項及貪污治罪條例第2條所
      稱之公務員，上揭修正規定，對被告甲○○、丙○○均不
      生影響，自不生法律比較適用問題，應逕適用修正後規定
      。
（二）刑法第28條關於共犯之規定，雖於94年2月2日修正公布，
      95年7月1日施行，惟該條原規定：2人以上共同「實施」
      犯罪之行為者，均為共同正犯。修正規定：2人以上共同
      「實行」犯罪之行為者，均為共同正犯。是原「實施」之
      概念，包含陰謀、預備、著手及實行等階段之行為，修正
      後僅共同實行犯罪行為，始成立共同正犯。故修正後共同
      正犯之範圍縮小，排除陰謀犯、預備犯之共同正犯。共同
      正犯之規定，固有修正，但對被告丙○○、甲○○間有犯
      意之聯絡與行為之分擔，不論修正前後，均構成共同正犯
      。準此，刑法第28條之修正，對於被告丙○○、甲○○，
      並無有利或不利之影響，自無適用刑法第2條第1項規定，
      為新、舊法比較適用之必要，應逕行適用修正後規定（參
      照最高法院95年度臺上字第5669號判決）。
二、按集合犯係指在犯罪構成要件中，本即預定有數個同種類之
    行為，將反覆實行之犯罪。此等反覆實行之犯罪行為，於自
    然意義上雖係數行為，但依社會通念，法律上應僅為一總括
    之評價，法律乃將之規定為一獨立之犯罪類型，而為包括一
    罪。是集合犯，除於客觀上須有反覆實行之多數犯罪行為，
    且各行為間，有一定程度之密切接近關係外。主觀上，該多
    數犯罪行為，並須係出於行為人一個概括決意。故是否集合
    犯之判斷，客觀上自應斟酌法律規範之本來意涵、實現該犯
    罪目的之必要手段、社會生活經驗中該犯罪必然反覆實行之
    常態等事項。主觀上則視其反覆實行之行為，是否出於行為
    人之一個犯意，並秉持公平原則，加以判斷之，俾與立法意
    旨相契合（參照最高法院96年臺非字第189號、96年臺上字
    第4432號判決）。職是，本院自應審究被告行為係包括一罪
    或為數罪。經查：
（一）收受賄賂之公務員與特定行賄者，為實現其同一不法目的
      ，而期約規律地按期收受或交付固定賄賂，該收受賄賂者
      、行賄者先後多次逐期依期約收受賄賂，或交付賄賂，其
      等客觀上各自有反覆實行之多數犯罪行為，且既係為實現
      同一不法目的，各次行為間，有一定程度之密切接近關係
      ，主觀上應可認為係出於一個概括之決意，反覆而為。而
      先後多次反覆按期收受賄賂或交付賄賂，為實現同一不法
      目的之必要手段，於社會生活經驗中核屬常態，其反覆行
      為係侵害相同之國家法益，論以集合犯一罪，尚符公平原
      則，依上開說明，上述情形，應論以集合犯之包括一罪。
（二）被告丙○○先後多次自原審同案被告韓淑美收受賄賂，暨
      被告丙○○、甲○○先後多次自原審同案被告庚○○收受
      賄賂，揆諸前揭說明，均屬集合犯之包括一罪。因被告丙○○、甲○○分別向韓淑美、庚○○收受賄賂，其收受賄
      賂之對象，已有不同，主觀上難謂屬基於一個概括決意為
      之，自不能論以集合犯之包括一罪，應分論併罰。
（三）因被告丙○○、甲○○先後多次收受賄賂行為，犯罪時間
      已延續至95年7月1日刑法修正施行後，並無法律修正比較
      適用問題，應逕適用修正後刑法規定。至於被告丁○○收
      受賄賂時間，其犯罪時間為95年8月3日，該犯行已在刑法
      修正施行後，應適用修正後規定，併此敘明。
三、被告丙○○、甲○○及丁○○收受賄賂時，均係石門分駐所
    警務人員，為依法令服務於地方自治團體所屬機關而具有法
    定職務權限之公務員，渠等對於犯罪行為，有調查職責，屬
    有調查犯罪職務之公務員。核被告丙○○、甲○○、丁○○
    收受犯圖利供給賭場罪之韓淑美所交付之賄賂；被告丙○○
    、甲○○收受犯圖利供給賭場罪之庚○○所交付之賄賂，均
    係犯貪污治罪條例第4條第1項第5款對於違背職務之行為收
    受賄賂罪。被告丙○○、甲○○分別收受韓淑美、庚○○之
    賄賂，應各論以對於違背職務之行為，收受賄賂罪，併合處
    罰。而被告丙○○多次向韓淑美收受賄賂，暨被告丙○○、
    甲○○多次向庚○○收受賄賂，則論以集合犯之包括一罪。
    被告丙○○、甲○○要求、期約賄賂之低度行為，應為收受
    賄賂之高度行為所吸收，均不另論罪。被告丙○○、甲○○
    、丁○○就95年8月3日，自韓淑美收受賄賂部分，暨被告丙○○、甲○○自庚○○收受賄賂部分，分別有犯意聯絡與行
    為分擔，應各論以共同正犯。
四、被告丙○○、甲○○及丁○○為有調查犯罪職務之公務員，
    而犯貪污治罪條例第4條第1項第5款之罪，均應依該條例第7
    條規定，就法定刑為有期徒刑、罰金部分，加重其刑，至於
    法定本刑為無期徒刑部分，依法不得加重，應不予加重。因
    被告丙○○於偵查中自白犯行，並具狀聲請繳交犯罪所得財
    物（偵查卷2第127至128頁），上訴於本院前審再度聲請，
    而自動繳交起訴書所載全部犯罪所得財物21萬元之事實。有
    臺灣士林地方法院檢察署96年度保管字第4221號扣押物品清
    單、贓證物款收據影本附卷可按（本院前審卷2第123至124
    頁）。職是，被告丙○○於偵查中自白犯行，並自動繳交全
    部犯罪所得財物，應依同條例第8條第2項規定，減輕其刑。
五、按犯第4條至第6條之罪，情節輕微，而其所得或所圖得財物
    或不正利益在新台幣5萬元以下者，減輕其刑。犯罪在96年4
    月24日以前，犯貪污治罪條例第4條至第6條之罪。經宣告死
    刑、無期徒刑或逾有期徒刑1年6月之刑者，不予減刑，但依
    同條例第12條規定減輕其刑者，不在此限。貪污治罪條例第
    12條第1項與中華民國96年罪犯減刑條例第3條第1項第1款分
    別定有明文。經查：
（一）被告甲○○、丁○○共同收受原審同案被告韓淑美所交付
      之賄賂為4萬5千元，暨被告丙○○、甲○○共同收受原審
      同案被告庚○○所交付之賄賂為4萬5千元，渠等所得或交
      付之財物，均在5萬元以下，情節輕微。揆諸前揭說明，
      被告甲○○、丁○○就共同收受韓淑美所交付之賄賂部分
      ，暨被告丙○○、甲○○就共同收受庚○○所交付之賄賂
      部分，應分別依貪污治罪條例第12條第1項之規定，減輕
      其刑。且該犯罪時間均在96年4月24日以前，依上開減刑
      條例規定，自得依該減刑條例第2條之規定減其宣告刑。
（二）至於被告丙○○收受原審同案被告韓淑美所交付之賄賂，
      所得財物合計為15萬元，就該收受賄賂部分，已逾5萬元
      ，自不得依貪污治罪條例第12條第1項規定，減輕其刑，
      ，縱使該犯罪時間在96年4月24日以前，亦無適用減刑條
      例第2條之規定減其宣告刑，併予說明。
六、刑法第132條之洩漏國防以外之秘密罪，其行為客體，為國
    防以外應秘密之文書、圖晝、消息或物品。稱國防以外應秘
    密，係指刑法第109條之洩漏或交付國防秘密罪，所保護之
    國防應秘密以外之就國家政務或事務上之觀點應保護之秘密
    而言，舉凡內政、外交、司法、財政、經濟、監察及考試等
    國家政務與事務上應行保密之一切文書、圖書、消息或物品
    ，固均可成為本罪之客體，惟因刑法第132條之洩密罪，所
    保護之法益為國家法益，故所洩漏之國防以外之秘密，應指
    與國家政務或事務上具有利害關係者而言。經查：
（一）證人鄧月娥於警詢時證稱：伊問韓淑美為什麼每個月要給
      警察賄款，韓淑美回答說如伊等不給警察錢，警察就不給
      伊等經營，就會來取締伊等之賭場，給警察錢，如有風吹
      草動，有人要來取締，就會通知伊等暫時休息玩等語（偵
      查卷2第29頁）。證人許麗雪於偵查中證稱：被告丙○○
      撥打庚○○電話，剛好伊拿起來聽，丙○○就向伊表示待
      回會有人來查，叫伊不要做，先休息一陣子等語（偵查卷
      1一第131頁）。自上開證人鄧月娥、許麗雪之證言可知，
      足認被告丙○○、甲○○及丁○○確有不予查緝及告知查
      緝賭場訊息之行為。
（二）本件被告雖有告知查緝賭博訊息之行為，有如前述。然該
      通知查緝賭博訊息，在於維護社會秩序與杜絕賭之惡習，
      其事務性質與國家政務或事務上具有利害關係之訊息，容
      有程度之差異，自難認屬洩漏刑法第132條所定之應秘密
      之消息，而令丙○○、甲○○及丁○○應負該洩密之刑責
      。
七、原審以被告丙○○、甲○○、丁○○罪證明確，據以論罪科
    刑，固非無見。然本院認為原審未適用與論述有關減刑、集
    合犯、自動繳交全部犯罪所得財物等事項，茲說明如後：
（一）被告甲○○、丁○○就共同收受韓淑美所交付之賄賂部分
      ，暨被告丙○○、甲○○就共同收受庚○○所交付之賄賂
      部分，已分別依貪污治罪條例第12條第1項之規定，減輕
      其刑，有如前述。且該犯罪時間均在96年4月24日以前，
      自應依中華民國96年罪犯減刑條例規定減其等宣告刑，原
      判決未及適用，予以減刑，尚有未洽。
（二）被告丙○○、甲○○就同一行賄對象即原審同案被告庚○○所犯收受賄賂罪，暨被告丙○○向原審同案被告韓淑美
      所犯收受賄賂罪，均應論以集合犯之包括一罪，原判決論
      以連續犯或予以分論併罰，亦有未合。
（三）被告丙○○已於本院前審審理時自動繳交全部犯罪所得財
      物，被告丙○○、甲○○及丁○○犯罪所得財物，已無全
      部或一部無法追繳或連帶追繳時，以其財產抵償問題，原
      判決未及審酌，仍諭知如全部或一部無法追繳或連帶追繳
      時，以其財產抵償之，容有未合。
（四）綜上所述，被告甲○○、丁○○上訴意旨，仍執前詞，否
      認犯罪，暨被告丙○○上訴意旨，指原判決量刑過重，雖
      均無理由，惟原判決關於被告丙○○、甲○○及丁○○部
      分，既有上開可議之處，要屬無可維持，本院應予撤銷改
      判。
八、本院審酌被告丙○○、甲○○、丁○○身為警務人員，肩負
    維護社會治安，查緝犯罪職責，竟不知廉潔自持、盡忠職守
    ，因一時貪念，收受開設賭場業者賄賂，助長賭風，有礙社
    會善良風俗與秩序，亦破壞國家公務員形象，有悖全民託付
    與期待，惡性非輕。因被告丙○○於犯後坦承犯行，於法院
    審判中自動繳回全部犯罪所得財物，深表悔悟，態度尚佳。
    被告甲○○擔任石門分駐所副所長，位居主管職務，不知謹
    言慎行，作為部屬表率，反惡形惡狀，主動向被告庚○○要
    求賄賂，犯罪後迭經卸責否認犯罪，未見悔意，犯罪後態度
    欠佳。而被告丁○○因一時失慮，收受賄賂，所得財物非多
    ，犯罪情節不重，暨參諸被告丙○○、甲○○及丁○○之素
    行，犯罪之動機、目的、手段等一切情狀，分別量處如主文
    所示之刑。
九、貪污治罪條例第17條規定，犯該條例之罪經宣告有期徒刑以
    上之刑者，應宣告褫奪公權。此規定為刑法第37條第2項之
    特別規定，應優先適用。職是，本院就被告丙○○所犯收受
    賄賂罪2罪，分別諭知褫奪公權2年、1年。被告甲○○所犯
    收受賄賂罪2罪，分別諭知褫奪公權4年、4年。被告丁○○
    所犯收受賄賂罪，諭知褫奪公權4年。被告丙○○自己犯罪
    所得10萬5千元，原固應依貪污治罪條例第10條第1項規定，
    諭知追繳並沒收；被告丙○○、甲○○及丁○○共同犯罪所
    得4萬5千元，應予連帶追繳並沒收；被告丙○○、甲○○共
    同犯罪所得4萬5千元，應予連帶追繳並沒收。然因被告丙○○已自動繳交全部犯罪所得，被告丙○○、甲○○及丁○○
    犯罪所得財物，已無全部或一部無法追繳或連帶追繳時，以
    其財產抵償問題，爰不另諭知如全部或一部無法追繳時，以
    其財產抵償之，附此敘明。
十、被告甲○○、丁○○就共同收受韓淑美所交付之賄賂部分，
    暨被告丙○○、甲○○就共同收受庚○○所交付之賄賂部分
    ，已分別依貪污治罪條例第12條第1項之規定，減輕其刑，
    有如前述。且該犯罪時間均在96年4月24日以前，自應依中
    華民國96年罪犯減刑條例規定減其等宣告刑如主文所示。被
    告丙○○、甲○○部分，應依刑法第51條第5款、第8款及第
    9款規定，定其應執行之刑。被告丙○○應執行有期徒刑3年
    6月，褫奪公權2年。被告甲○○應執行有期徒刑5年，褫奪
    公權2年。
乙、不另為無罪之諭知部分：
壹、公訴意旨另以：韓淑美於94年12月17日，將賭場遷往臺北縣
    石門鄉○○路3號3樓後，被告丙○○同意自95年1月起，每
    月僅收取1萬5千元，被告丙○○並即向被告甲○○報告，徵
    得被告甲○○同意，基於違背職務收受賄賂之犯意聯絡，由
    韓淑美於95年1月至4月間，在賭場樓下，按月交付被告丙○○賄賂1萬5千元。被告丙○○則按月將其中1萬元，交予被
    告甲○○。因認被告甲○○就此部分，另涉犯貪污治罪條例
    第4條第1項第5款之對於違背職務之行為收受賄賂罪嫌等語
    。
貳、按犯罪事實應依證據認定之，無證據不得認定犯罪事實。不
    能證明被告犯罪者，應諭知無罪之判決，刑事訴訟法第154
    條第2項與第301條第1項分別定有明文。事實之認定，應憑
    證據，如未能發現相當證據，或證據不足以證明，自不能以
    推測或擬制之方法，為裁判基礎，認定犯罪事實所憑之證據
    ，雖不以直接證據為限，間接證據亦包括在內，然而無論直
    接證據或間接證據，其為訴訟上之證明，須於通常一般之人
    均不致有所懷疑，而得確信其為真實之程度者，始得據為有
    罪之認定，倘其證明尚未達到此一程度，而有合理之懷疑存
    在而無從使事實審法院得有罪之確信時，即應由法院為諭知
    被告無罪之判決。最高法院40年臺上字第86號與76年臺上字
    第4986號分別著有判例。
、訊據被告甲○○否認有公訴意旨所指此部分收受賄賂犯行。
    是本院自應審究原審同案被告韓淑美於95年1月至4月間，其
    按月交付被告丙○○賄賂1萬5千元，被告丙○○是否有按月
    將其中1萬元，交予被告甲○○。經查：
一、被告丙○○雖曾於95年10月31日警詢時供稱：韓淑美於95年
    過年後，有向伊提及要找地方打麻將，因為所長任期短，伊
    與副座即被告甲○○關係較好，是伊向副座報告，有人想找
    地方打麻將，每月會有1萬5千元加菜金，甲○○開始表示不
    要收，伊表示是朋友拜託，甲○○他就不再講話等語（偵查
    卷2第50頁）。惟被告丙○○亦供述：伊約於95年5月間第1
    次拿韓淑美加菜金金額1萬元，伊沒拿給副座。第2次在95年
    8月3日，收受韓淑美交付之4萬5千元等語（偵查卷2第50頁
    ）等語。自被告丙○○上開供述可知，被告甲○○並未明示
    同意收受韓淑美之賄賂，被告丙○○亦未將自韓淑美處所收
    受之賄賂分配與被告甲○○，不足認定被告甲○○有朋分被
    告丙○○自韓淑美所收受95年1月至4月之賄賂。
二、參諸被告丙○○於偵查中或原審之證詞，均無從佐證被告甲○○有上開收受賄賂情事。況韓淑美交付賄賂，均與被告丙○○接洽，被告甲○○並未直接參與等情，經韓淑美於原審
    證述明確（原審卷3第26頁）。益徵被告甲○○未與被告丙○○共犯而收受韓淑美自95年1月至4月，按月1萬5千元之賄
    賂。
肆、綜上所述，公訴意旨所指此部分事證，尚無法使本院形成被
    告甲○○與被告丙○○有共同收受上開賄賂之確切心證。此
    外，卷內復查無其他具體證據，足證被告甲○○有公訴意旨
    所指上開收受賄賂犯行，自不能證明被告甲○○此部分犯罪
    檢察官認為此部分，其與上開經論罪科刑部分，有連續犯之
    裁判上一罪關係，爰不另為無罪之諭知。
據上論斷，應依刑事訴訟法第369條第1項前段、第364條、第299
條第1項前段，貪污治罪條例第4條第1項第5款、第7條、第8條第
2項、第12條第1項、第17條，刑法第2條第1項、第11條、第28條
、第37條第2項、第51條第5款、第8款、第9款，中華民國96年罪
犯減刑條例第2條第1項第3款、第7條、第14條，判決如主文。
本案經檢察官吳茂松到庭執行職務。
中    華    民    國    98    年    12    月    23    日
                  刑事第五庭  審判長法  官  高明哲
                                    法  官  劉秉鑫
                                    法  官  林洲富
以上正本證明與原本無異。
如不服本判決，應於收受送達後10日內向本院提出上訴書狀，其
未敘述上訴之理由者並得於提起上訴後10日內向本院補提理由書
（均須按他造當事人之人數附繕本）「切勿逕送上級法院」。
                                    書記官  楊秋鈴
中    華    民    國    98    年    12    月    23    日
附錄：本案論罪科刑法條全文
貪污治罪條例第4條第1項第5款。
有下列行為之一者，處無期徒刑或10年以上有期徒刑，得併科新
台幣1億元以下罰金：
五、對於違背職務之行為，要求、期約或收受賄賂或其他不正利
    益者。


司法院資訊處製作；財團法人民間司法改革基金會備份。
